臺灣臺中地方法院民事裁定             100年度輔宣字第21號
聲  請  人  陳則佃
相  對  人  陳錫華
上列聲請人聲請輔助（監護）宣告等事件，本院裁定如下：
    主    文
宣告陳錫華（國民身分證統一編號：Ｚ000000000號）
為受監護宣告之人。
選定葉宏玉為受監護宣告之人之監護人。
指定陳則佃為會同開具財產清冊之人。
聲請費用由受監護宣告之人負擔。
    理    由
一、聲請意旨略以：聲請人陳則佃（男、民國七十七年十月十日
    生、國民身分證統一編號：Ｚ000000000號）為相
    對人陳錫華（男、四十五年七年七日生、國民身分證統一編
    號：Ｚ000000000號）之子。相對人於一百年五月
    十七日中風，經家人送醫治療均不見起色，相對人已無法處
    理自己事務，且精神狀況已達不能辨識其意思表示之效果，
    聲請人誤為輔助宣告之聲請，爰變更聲請對其為監護之宣告
    ，並請選定相對人之配偶葉宏玉（女、五十年九月三日生、
    國民身分證統一編號：Ｚ000000000號）為監護人
    ，另請指定聲請人為會同開具財產清冊之人等語。
二、按對於因精神障礙或其他心智缺陷，致不能為意思表示或受
    意思表示，或不能辨識其意思表示之效果者，法院得因本人
    、配偶、四親等內之親屬、最近一年有同居事實之其他親屬
    、檢察官、主管機關或社會福利機構之聲請，為監護之宣告
    。受監護宣告之人應置監護人。法院為監護之宣告時，應依
    職權就配偶、四親等內之親屬、最近一年有同居事實之其他
    親屬、主管機關、社會福利機構或其他適當之人選定一人或
    數人為監護人，並同時指定會同開具財產清冊之人。法院選
    定監護人時，應依受監護宣告之人之最佳利益，優先考量受
    監護宣告之人之意見，審酌一切情狀，並注意下列事項：(一)
    受監護宣告之人之身心狀態與生活及財產狀況。(二)受監護宣
    告之人與其配偶、子女或其他共同生活之人間之情感狀況。
    (三)監護人之職業、經歷、意見及其與受監護宣告之人之利害
    關係。(四)法人為監護人時，其事業之種類與內容，法人及其
    代表人與受監護宣告之人之利害關係，民法第十四條第一項
    、第一千一百十條、第一千一百十一條第一項、第一千一百
    十一條之一分別定有明文。
三、經查，聲請人主張之事實，業據提出戶籍謄本、國軍臺中總
    醫院附設民眾診療服務處診斷證明書在卷可憑。本院於鑑定
    人即澄清綜合醫院劉金明醫師前訊問相對人年籍資料，相對
    人躺在床上對於法官之叫喚均未回應。嗣經鑑定醫師鑑定結
    果認：相對人完全臥床，腦右側大血管出血，開刀後意識沒
    有回到正常狀態，目前肢體關節呈現僵硬；相對人過去有高
    血壓、腦中風之病史，對外界刺激已無反應，無思考能力、
    判斷自己行為利害得失之意思能力，昏迷指數為五到六分，
    接近植物人狀態，已無管理處分自己財產之能力，是否可回
    復，需視後續復健效果而定，基於上開診斷結果，相對人有
    腦中風後遺症，不能管理處分自己的財產，回復之可能性低
    ，其精神障礙之程度，已達「不能為意思表示或受意思表示
    」、「不能辨識其意思表示之效果」之情形，目前相對人之
    精神狀態，已達到監護宣告之程度等語，此有本院一百年九
    月二日訊問筆錄在卷可稽。本院審酌上開訊問結果及鑑定醫
    師所為之鑑定意見後，認相對人因精神障礙，致不能為意思
    表示或受意思表示，亦不能辨識其意思表示效果，故聲請人
    聲請對相對人為監護之宣告，為有理由，應予准許。
  (二)第查，聲請人及葉宏玉分別為相對人之子、配偶等情，有聲
    請人提出之戶籍謄本在卷可憑。又葉宏玉及聲請人於本院訊
    問時分別同意擔任監護人、會同開具財產清冊之人，有前揭
    筆錄、同意書在卷可憑。再相對人之親屬曾召開會議，共同
    推舉葉宏玉為監護人、聲請人為會同開具財產清冊之人等情
    ，亦有親屬團體推定監護人、會同開具財產清冊之人說明書
    在卷可憑。是聲請人及葉宏玉既為受監護人之子、配偶，且
    獲其他親屬之信賴。本院審酌上開事證，認葉宏玉及聲請人
    為相對人之配偶、直系血親，渠等應較熟稔受監護人之經濟
    情形，二人復同意擔任此一職務，是選定葉宏玉為相對人之
    監護人，及由聲請人擔任相對人之會同開具財產清冊之人，
    最能符合受監護宣告之人之最佳利益，爰依上揭規定，選定
    葉宏玉為受監護宣告之人之監護人，並指定聲請人陳則佃為
    會同開具財產清冊之人。
  (三)末按民法第一千一百一十三條準用同法第一千零九十九條、
    第一千一百零九條之規定，監護開始時，監護人對於受監護
    人之財產，應依規定會同法院指定會同開具財產清冊之人，
    於二個月內開具財產清冊，並陳報法院；監護人於執行監護
    職務時，因故意或過失，致生損害於受監護人者，應負賠償
    之責。基上，監護人於本裁定確定後，應會同如主文第三項
    所示之法院指定人陳則佃，於二個月內開具財產清冊，並陳
    報法院，併此敘明。
四、依民事訴訟法第六百零八條第一項裁定如主文。
中    華    民    國   100    年    9     月    8     日
                  家事法庭      法  官  林純如
正本係照原本作成。
如不服本裁定關於選定監護人及指定會同開具財產清冊之人等部
分，應於送達後十日內向本院提出抗告狀，並繳納抗告費新臺幣
一千元；其餘關於宣告監護之部分，不得抗告。
中    華    民    國   100    年    9     月    8     日
                                書記官  王麗麗